臺灣高雄地方法院刑事判決　　　　　　　100年度訴字第481號
公　訴　人　臺灣高雄地方法院檢察署檢察官
被　　　告　曾志明
上列被告因搶奪等案件，經檢察官提起公訴（100 年度偵字第
5055號）及移送併辦（100 年度偵字第10731 號），本院判決如
下：
    主  文
曾志明共同犯竊盜罪，累犯，處有期徒刑捌月。又共同犯搶奪罪
，累犯，處有期徒刑壹年。應執行有期徒刑壹年陸月。
    事  實
一、曾志明前因竊盜案件，經本院95年度訴字第1145號判決有期
    徒刑1 年2 月，減為有期徒刑7 月確定；又因詐欺案件，經
    本院96年度易字第804 號判決有期徒刑5 月，減為有期徒刑
    2 月15日確定，嗣上開2 罪經本院98年度審聲字第2648號裁
    定應執行有期徒刑9 月確定；另因施用毒品案件，經本院98
    年度審簡字第4779號判決有期徒刑3 月確定，上開各罪接續
    執行，於民國99年7 月12日縮刑期滿執行完畢。仍不知警惕
    ，與李金龍（61年5 月4 日生，已於99年11月5 日死亡，另
    經檢察官為不起訴處分確定）共同意圖為自己不法之所有，
    (一)基於竊盜之犯意聯絡，於99年10月28日18時許，由曾志明
    騎乘其父曾天益所有車號PWX-749 號重型機車搭載李金龍，
    行經高雄市○○區○○路與協和路口旁空地，見林志陽所有
    車號HRB-057 號重型機車停放該處，即由曾志明持李金龍所
    有之鑰匙發動該重型機車，李金龍則在旁把風以共同竊取該
    車得手；(二)基於搶奪之犯意聯絡，於99年10月28日22時10分
    許，由曾志明騎乘上開竊得之重型機車搭載李金龍，前往位
    在高雄市鳳山區○○○路135 號之寶財來彩券投注站，由李
    金龍入店內徉稱要買刮刮樂彩券，趁店家劉怡卉取出刮刮樂
    彩券供李金龍挑選而未及防備之際，徒手搶奪劉怡卉所有放
    在手上之刮刮樂2 本（共計150 張，價值2 萬元）得手，曾
    志明則在外把風接應並騎乘上開竊得之重型機車搭載李金龍
    逃逸，嗣為警據報循線查獲。
二、案經高雄市政府警察局鳳山分局報告臺灣高雄地方法院檢察
    署檢察官偵查起訴。
    理  由
一、證據能力之認定
    按被告以外之人於審判外之言詞或書面陳述，除法律有規定
    者外，不得作為證據；又被告以外之人於審判外之陳述，雖
    不符刑事訴訟法第159 條之1 至第159 條之4 之規定，而經
    當事人於審判程序同意作為證據，法院審酌該言詞陳述或書
    面陳述作成時之情況，認為適當者，亦得為證據；當事人、
    代理人或辯護人於法院調查證據時，知有該法第159 條第1
    項不得為證據之情形，而未於言詞辯論終結前聲明異議者，
    視為有前項之同意，刑事訴訟法第159 條第1 項、第159 條
    之5 分別定有明文。本判決所引用之各項證據資料，其屬於
    被告以外之人於審判外之陳述者，均據被告曾志明、檢察官
    於本院審理中就證據能力表示「沒有意見」（本院審訴卷第
    19頁），於本院調查證據時，當事人亦未於言詞辯論終結前
    聲明異議（本院訴字卷第- 頁），本院審酌上開證據作成時
    之情況，亦無不當取供等情形，認為以之作為本案之證據亦
    屬適當，核諸上開說明，應有證據能力。
二、認定犯罪事實所憑證據及被告之辯解
    訊據被告曾志明矢口否認前揭犯行，辯稱：我是不小心騎到
    贓車，我原先是騎自己的機車去載李金龍，後來因我的機車
    沒有油，李金龍拿鑰匙給我說機車是他朋友的，要我騎那輛
    機車載他，李金龍說要買彩券，我就將機車停在彩券行旁邊
    等他云云（本院審訴卷第18頁）。經查：
  (一)被告於99年10月28日18時許，騎乘其父曾天益所有車號PWX-
    749 號重型機車搭載李金龍，行經高雄市○○區○○路與協
    和路口旁空地，見林志陽所有車號HRB-057 號重型機車停放
    該處，被告即持李金龍交付之鑰匙發動該重型機車，並騎乘
    該車搭載李金龍離去等情，有監視錄影畫面翻拍照片（警卷
    第42頁）、PWX-749 號機車之照片（警卷第43頁）、PWX-
    749 號重型機車之車輛詳細資料報表（警卷第55頁）、HRB-
    057 號重型機車之失車案件基本資料詳細畫面報表、HRB-
    057 號重型機車之車輛詳細資料報表（警卷第50、51頁）、
    高雄縣政府警察局車輛協尋電腦輸入單（警卷第52、53頁）
    、贓物認領保管單（警卷第54頁）可稽，且據證人林志陽、
    曾天益於警詢時證述在卷（警卷第18-20 、23-24 頁）；又
    被告於同日22時10分許，騎乘上開車號HRB-057 號重型機車
    搭載李金龍，前往位在高雄市鳳山區○○○路135 號之寶財
    來彩券投注站，李金龍入店內徉稱要買刮刮樂彩券，趁店家
    劉怡卉取出刮刮樂彩券供李金龍挑選而未及防備之際，徒手
    搶奪劉怡卉所有放在手上之刮刮樂2 本（共計150 張，價值
    2 萬元）得手後，被告即騎乘上開車號HRB-057 號重型機車
    搭載李金龍離開現場等情，有監視錄影畫面翻拍照片（警卷
    第37-41 頁）、被告持用之0000000000門號申設人資料（他
    字卷第48頁）、0000000000門號之通聯紀錄（他字卷第69-
    75頁）、0000000000發話基地台與案發地點相關位置街道圖
    （他字卷第76頁）可憑，並據證人即寶財來彩券投注站店家
    劉怡卉於警詢及偵訊時證述在卷（警卷第10-14 頁、偵卷第
    24-25 頁），復為被告所不爭執（本院審訴卷第18頁），此
    部分事實均堪認定。
  (二)被告雖於本院審理時以前詞置辯，然其於警詢時明確供承：
    （提示HRB-057 號重型機車相片）該部機車是我於99年10月
    28日竊取，當時李金龍拿1 支鑰匙給我，叫我去發動停放在
    路邊的機車；當天我原是騎我父親曾天益所有車號PWX-749
    號重型機車搭載李金龍，因李金龍在機車上就跟我說要去搶
    彩券行，我就載李金龍到鳳山區火車站附近偷1 輛機車當作
    工具，避免犯案遭警方查獲等語（警卷第3-5 頁），被告於
    本院審理時復供承：是我騎乘車號HRB-057 號重型機車搭載
    李金龍去搶彩券，李金龍搶完彩券後，我就載他回大寮的家
    等語（本院訴字卷第頁），核與證人劉怡卉於警詢及偵訊時
    證稱：（提示李金龍相片）他是搶奪我彩券之人，監視器有
    拍到有另名男子騎機車接應李金龍逃離現場等語相符（警卷
    第13-14 頁），足認被告明知李金龍欲搶奪彩券，為免犯案
    後遭查獲，始與李金龍先共同竊取車號HRB-057 號重型機車
    供共同搶奪後逃離案發現場之用，是被告主觀上顯有竊盜、
    搶奪之犯意及意圖為自己不法所有之意圖無訛，被告辯稱其
    不知情云云，顯係事後卸責之詞，殊無可採。
  (三)按共同正犯，係共同實施犯罪行為之人，在共同意思範圍內
    ，各自分擔犯罪行為之一部，相互利用他人之行為，以達其
    犯罪之目的，其成立不以全體均參與實施犯罪構成要件之行
    為為要件。共同正犯之意思聯絡，不以數人間直接發生者為
    限，間接之聯絡者，亦包括在內，復不限於事前有所謀議，
    僅於行為當時有共同犯意之聯絡，於行為當時，基於相互之
    認識，不論明示通謀或相互間默示合致，以共同犯罪之意思
    參與，均屬之；而行為分擔，亦不以每一階段皆有參與為必
    要，倘具有相互利用其行為之合同意思所為，仍應負共同正
    犯之責，良以共同正犯，於合同意思範圍內，組成一共犯團
    體，團體中任何一人之行為，均為共犯團體之行為，他共犯
    均須負共同責任，初無分別何一行為係何一共犯所實施之必
    要（最高法院55年度臺上字第522 號、87年度臺非字第35號
    、85年度臺上字第4962號、88年度臺上字第2230號、第2858
    號判決、最高法院28年上字第3110號、73年臺上字第1886號
    、77年臺上字第2135號判例意旨參照）。本件被告雖非親自
    實施搶奪行為者，然其主觀上明知其與李金龍共同竊取車號
    HRB-057 號重型機車係為搶奪彩券後圖卸查緝，卻仍騎乘該
    竊得之重型機車搭載李金龍前往上開彩券行，並在該彩券行
    外等待李金龍搶奪彩券得手後，復騎乘機車搭載李金龍逃離
    案發現場，自應就本件搶奪犯行負共同正犯之刑責。
  (四)綜上，本件事證明確，被告前揭犯行均堪認定，應依法論科
    。
三、論罪科刑
  (一)核被告曾志明就事實欄一(一)所為，係犯刑法第320 條第1 項
    竊盜罪；就事實欄一(二)所為，係犯刑法第325 條第1 項搶奪
    罪。被告與李金龍間，就前揭犯行均有犯意聯絡及行為分擔
    ，應論以共同正犯。又被告有如事實欄所載前案科刑紀錄，
    有臺灣高等法院被告前案紀錄表在卷，是被告前受徒刑執行
    完畢後，5 年內故意再犯本件法定刑為有期徒刑以上之各罪
    ，均應論以累犯並分別加重其刑。被告所為上開2 罪，犯意
    各別，行為互殊，應分論併罰。移送併辦部分與起訴部分為
    同一事實（即事實欄一(二)），為起訴效力所及，本院自應併
    予審理，附此敘明。
  (二)爰審酌被告年值青壯，為圖謀共同搶奪犯行後卸免罪責，竟
    率爾竊取他人重型機車，所為實不足取，與李金龍共同搶奪
    彩券，嚴重破壞社會治安，惡性非輕，及被告犯後態度暨其
    犯罪之動機、手段、情節及犯罪所生危害等一切情狀，分別
    量處如主文所示之刑，並定其應執行之刑。
  (三)至被告曾志明共同竊取上開重型機車持用之鑰匙，雖為同案
    被告李金龍所有供上開竊盜犯罪所用之物，然於歸還李金龍
    後業已遺失乙節，業據被告曾志明供承在卷（警卷第4 頁）
    ，復無證據顯示現尚存在，為免執行困難，爰不予宣告沒收
    ，附此敘明。
據上論斷，應依刑事訴訟法第299 條第1 項前段、刑法第28條、
第320 條第1 項、第325 條第1 項、第47條第1 項、第51條第5
款，刑法施行法第1條之1，判決如主文。
本案經檢察官陳登燦到庭執行職務。
中    華    民    國   100    年    6     月    15    日
            刑事第十六庭  審判長法  官  曾逸誠
                                法  官  林柏壽
                                法  官  姚水文
以上正本證明與原本無異。
如不服本判決應於收受送達後10日內向本院提出上訴書狀，並應
敘述具體理由；如未敘述上訴理由者，應於上訴期間屆滿後20日
內向本院補提理由書（均須按他造當事人之人數附繕本）「切勿
逕送上級法院」。
中    華    民    國   100    年    6     月    15    日
                                書記官  蔡靜雯
附錄本案論罪科刑法條：
刑法第320 條第1 項
意圖為自己或第三人不法之所有，而竊取他人之動產者，為竊盜
罪，處5 年以下有期徒刑、拘役或5 百元以下罰金。
刑法第325 條第1 項
意圖為自己或第三人不法之所有，而搶奪他人之動產者，處 6
月以上 5 年以下有期徒刑。